【裁判字號】    99,台上,2833
【裁判日期】    990506
【裁判案由】    違反槍砲彈藥刀械管制條例
【裁判全文】
最高法院刑事判決            九十九年度台上字第二八三三號
上  訴  人  甲○○
上列上訴人因違反槍砲彈藥刀械管制條例案件，不服台灣高等法
院台南分院中華民國九十七年四月三十日第二審判決（九十六年
度上訴字第一二八四號，起訴案號：台灣台南地方法院檢察署九
十六年度偵字第一０七九號），提起上訴，本院判決如下：
    主  文
上訴駁回。
    理  由
按刑事訴訟法第三百七十七條規定：上訴於第三審法院，非以判
決違背法令為理由不得為之；是提起第三審上訴，應以原判決違
背法令為理由，係屬法定要件；如果上訴理由書狀並未依據卷內
訴訟資料具體指摘原判決不適用何種法則或如何適用不當，或所
指摘原判決違法情事顯與法律規定得為第三審上訴理由之違法情
形不相適合時，均應認其上訴為違背法律上之程式，予以駁回。
本件原判決撤銷第一審之科刑判決，改判依想像競合犯之例，從
一重論處上訴人甲○○未經許可，販賣可發射子彈具有殺傷力之
改造手槍罪刑〔處有期徒刑六年，併科罰金新台幣（下同）十五
萬元，罰金如易服勞役，以一千元折算一日；扣案之改造手槍一
支（含彈匣一個；下稱系爭手槍）沒收。上訴人被訴寄藏系爭手
槍及子彈十七顆暨販賣子彈二顆（無殺傷力者）部分，均不另為
無罪之諭知〕，已詳敘其調查證據之結果及證據取捨並認定事實
之理由；所為論斷，均有卷存證據資料可資覆按。從形式上觀察
，原判決並無違背法令之情形。上訴人之上訴意旨略稱：(一)劉家
佑於警詢時稱：系爭手槍係彼與印尼籍人士LIM A THIAM （中文
名為「阿福」；下稱「阿福」）一起購買等語；則劉家佑、阿福
顯有為獲邀減刑寬典而為不實供述之可能。原審疏未調查其他補
強證據，逕以劉家佑、阿福不利於上訴人之供述為論罪依據，有
調查未盡之違法。(二)劉家佑於警詢時稱：買槍後一、二天即民國
九十五年九月十日晚上，到台南縣仁德鄉三甲村的溪邊，由阿福
持槍向溪水試射二顆；於原審審判時稱：交槍時間應該是九十五
年九月十一日各等語。可知購槍日期為九十五年九月八日或九日
，交槍日期則為同年月十一日。原判決認定之事實，與所採之證
據有所矛盾。(三)原判決認定阿福向上訴人購得之子彈共十七顆，
其中包含試射之二顆及阿福於殺害楊紹銘案所射擊之三顆。此五
顆子彈既已擊發，自無從鑑定是否具殺傷力。原判決未說明認定
此五顆子彈具殺傷力之依據，有判決不載理由之違法。(四)原判決
謂李淑芬為上訴人之妻，因認彼所稱：上訴人與彼賣炸雞排，於
九十五年九月十日上午二時收攤後，上訴人沒有離開家等語，係
迴護上訴人之詞，不予採信。惟李淑芬早已與上訴人離婚，並非
上訴人之妻等情，業經李淑芬於原審供述明確，彼根本無迴護上
訴人之必要。原判決理由欄之說明，顯與卷證資料不符。(五)原判
決於事實欄記載：上訴人於不詳時、地，向不詳之人取得系爭手
槍及具殺傷力之子彈十五顆等情；但理由欄對於認定上開事實之
理由及證據，付之闕如，有理由不備之違法。又上訴人自始即否
認販賣及持有系爭手槍及子彈，乃原判決未依證據，遽行認定，
併有認定事實不依證據、調查未盡之違法。(六)原審於九十七年一
月二日及同年一月三十日、二月二十日、四月二十三日之審判期
日，相隔均逾十五日，依法應更新審判程序。詎原審於九十七年
一月三十日、二月二十日之審判期日，僅由審判長就先前審判程
序筆錄向當事人詢問有無意見後，即逕為引用並進行調查證據程
序，未命上訴人陳述上訴要旨，重新進行第二審之審判程序。此
部分有判決不適用法則及訴訟程序違背法令之違誤等語。
惟查：原判決依憑上訴人之部分供述，證人劉家佑（另因違反槍
砲彈藥刀械管制條例，經法院判處有期徒刑二年二月，併科罰金
四萬元確定）、阿福（另因違反槍砲彈藥刀械管制條例、傷害、
殺人等罪，經法院判決應執行有期徒刑十五年二月，併科罰金五
萬元確定）、陳澤森（負責阿福殺害楊紹銘案現場鑑識之警官）
之證詞，卷附內政部警政署刑事警察局九十五年十一月九日刑鑑
字第0950139369號槍彈鑑定書、九十七年四月十日刑鑑字第0970
037090號函及所附系爭手槍、子彈照片暨扣案之系爭手槍、子彈
彈頭、彈殼等各項證據資料，於理由欄詳敘認定上訴人有原判決
事實欄所載，於九十五年九月八日晚上，與由劉家佑陪同之阿福
達成買賣槍、彈之合意後，於同年月十日上午五時三十分許收受
十四萬元價金，並於該（十）日上午六時三十分許交付具有殺傷
力之系爭手槍及子彈十五顆予由劉家佑陪同之阿福等未經許可，
販賣具有殺傷力之槍枝、子彈犯行之理由。對於上訴人否認犯罪
所辯：其不知阿福所持以殺害楊紹銘之系爭手槍、子彈從何而來
，九十五年九月九日晚上，其結束賣炸雞排生意後，係在高雄縣
鳳山市住處，至同年月十日上午止，未離開該住處等各節，以及
證人即上訴人之前妻李淑芬在原審所稱：上訴人於九十五年九月
十日上午二時許，賣炸雞排收攤後，沒有離開家云云，認如何與
事實不符而俱無足採等情，逐一予以說明指駁（見原判決理由欄
貳之二(二)）。復敘明公訴意旨指上訴人所販賣之系爭手槍及子彈
，係於八十五年間，收受自「黃鴻茂」（係「黃宏茂」之誤，已
於八十七年三月十二日死亡）部分，並無證據足資證明，因認應
係上訴人於不詳時、地，向不詳之人取得者之理由（見原判決理
由欄伍）。經核原判決採證認事並無違反經驗法則、論理法則，
亦無任意推定犯罪事實、違背證據法則、查證未盡、判決理由不
備、理由矛盾、不適用法則或適用法則不當之違誤。且卷查劉家
佑於警詢時稱：「〔槍殺楊紹銘的這把作案槍枝（即系爭手槍）
是何時？從何得來？〕……我和阿福一起去向我國中同學洪國偉
的爸爸（即上訴人）購買……買十四萬，錢是我借給阿福的」等
語（見警卷第三七頁）；意指向上訴人購買槍、彈者為阿福，劉
家佑僅係一同前往。原判決認定向上訴人購買槍、彈之人為阿福
，且憑藉阿福與劉家佑彼此間之說詞，勾稽事實之全貌，應足以
互為補強而擔保真實，自不能謂欠缺補強。上訴意旨(一)、(二)、(五)
就原審採證認事適法職權之行使及原判決已明白論斷之事項，重
為事實上之爭執，均非適法之第三審上訴理由。又原判決已說明
公訴意旨所指上訴人販賣予阿福之十七顆子彈，其中扣案之十二
顆子彈經鑑定結果，僅有二顆不具殺傷力之理由（見原判決理由
欄貳之二(三)）；至於阿福試射之二顆子彈及阿福在殺害楊紹銘案
件中所射擊之三顆子彈，固因已擊發而無從鑑定殺傷力，然阿福
既於試射後決定用以殺人，並以之殺害楊紹銘，則尚難認該五顆
子彈不具殺傷力。原判決對此未加論述，雖欠允洽，但於判決結
果並無影響。另證人李淑芬在原審陳稱：「我與上訴人離婚，但
現同居在一起」等語（見原審卷第一三０頁），原判決猶謂：「
李淑芬係甲○○之妻」云云（見原判決正本第六頁第二行），固
與卷內證據資料未盡相符而有瑕疵。但卷查證人李淑芬於原審證
稱：上訴人與伊一同販賣炸雞排，從九十五年九月九日下午二、
三點賣到同年月十日上午一點多，收完攤大概已是十日上午二點
等語；與上訴人自陳：其於九十五年九月九日晚上結束賣炸雞排
生意等語，兩人所述營業之結束時間並不相符，已有可議。矧李
淑芬於原審復證稱：（檢察官問：妳收完攤後就睡覺，如何可知
道甲○○沒有離開家？答：）因為我很淺眠，他只要有動作或怎
樣，我都會知道……（辯護人問：甲○○有沒有收完攤後沒有馬
上就寢的紀錄？答：）有……」（見原審卷第一三一至一三二頁
），益見李淑芬所為上訴人於九十五年九月十日上午收攤後係在
家睡覺之證詞，無非彼個人主觀臆測之詞，亦難憑為有利上訴人
之認定。原判決未詳加論斷及此，逕以李淑芬係上訴人之妻，即
認彼欲替上訴人脫罪，故為不實之證詞，固欠嚴謹，然無礙於本
件犯罪事實之認定。上訴意旨(三)、(四)俱難認係第三審上訴之合法
理由。再依刑事訴訟法第三百六十四條準用同法第二百九十三條
之規定，第二審之審判非一次期日所能終結者，除有特別情形外
，應於次日連續開庭；如下次開庭因事故間隔至十五日以上者，
應更新審判程序。此所謂更新審判程序，係指審判程序之重新審
理；第二審之審判長應依同法第三百六十五條之規定，命上訴人
陳述上訴要旨。卷查原審於九十七年一月三十日、二月二十日、
四月二十三日之審判期日，距各該前次審判期日均已逾十五日，
但審判長諭知更新審判程序後，僅引用各該前次審理程序及筆錄
，並未命上訴人陳述其第二審之上訴要旨，上訴人亦未自行陳述
，致踐行之程序於法不合。然上訴人向原審提起第二審上訴，於
原審九十六年十二月十日行準備程序時，已當庭提出第二審上訴
理由狀，該理由狀繕本並當庭由到庭之檢察官收受；原審審判長
於該次準備程序及九十七年一月二日第一次審判期日，復已命上
訴人陳述上訴要旨（見原審卷第四一、四二、五六、一二九頁）
，上訴人之上訴範圍已可確定；且上訴人業於原審歷次審判期日
出庭應訊及辯論，並選任辯護人為其辯護，自不影響上訴人之訴
訟權。原審上開訴訟程序瑕疵，並不影響判決之結果，上訴意旨
(六)尚不得執為合法之上訴第三審理由。至其他上訴意旨所指各節
，並非依據卷內訴訟資料具體指摘原判決有何違背法令之情形，
核與法律規定得為第三審上訴理由之違法情形不相適合。應認上
訴人之上訴為違背法律上之程式，予以駁回。
據上論結，應依刑事訴訟法第三百九十五條前段，判決如主文。
中    華    民    國  九十九  年    五    月    六    日
                      最高法院刑事第七庭
                          審判長法官  林  永  茂
                                法官  蘇  振  堂
                                法官  蕭  仰  歸
                                法官  林  立  華
                                法官  劉  介  民
本件正本證明與原本無異
                                      書  記  官
中    華    民    國  九十九  年    五    月    十    日
                                                      K

司法院資訊處製作；財團法人民間司法改革基金會備份。
